【裁判字號】    89,易緝,257
【裁判日期】    900316
【裁判案由】    詐欺
【裁判全文】
臺灣臺北地方法院刑事判決                        八十九年度易緝字第二五七號
    公  訴  人  臺灣臺北地方法院檢察署檢察官
    被      告  丁○○
    選任辯護人  何兆龍
                梁育純
右列被告因詐欺案件，經檢察官提起公訴（八十三年度偵字第二五四九七號），本院
判決如左：
    主  文
丁○○無罪。
    理  由
一、公訴意旨略以：被告丁○○與張美媛明知其等已無支付能力，基於共同意圖為自
    己不法之所有之概括犯意，於民國八十三年九月十六日十四時許，至臺北市○○
    街九十號甲○○○、乙○○經營之銀樓，向甲○○○佯稱其購買珠寶付款絕無問
    題，致甲○○○信其詞而售予珠寶共值新臺幣（下同）七十八萬元，被告丁○○
    與張美媛即簽發支票三張面額等值交付甲○○○；張女二人得手後復於同年十月
    二十日再以相同方式向甲○○○詐購鑽手鍊一條值十三萬元，並支付等值之支票
    予甲○○○。張美媛再於八十三年十月二十五日向甲○○○詐稱其妹欲購買鑽石
    耳環值一萬三千元並稱翌日即支付，詎翌日並未支付，另張女二人簽發之支票屆
    期均因拒絕往來戶而遭退票，甲○○○、乙○○始知受騙，因認被告丁○○與張
    美媛共同涉犯刑法第三百三十九條第一項罪嫌。
二、按犯罪事實應依證據認定之，無證據不得推定其犯罪事實，又不能證明被告犯罪
    者，應諭知無罪之判決，刑事訴訟法第一百五十四條、第三百零一條第一項分別
    定有明文。而刑法第三百三十九條之詐欺罪，係以行為人於客觀上施用詐術使人
    陷於錯誤，並於行為之初，即已意圖為不法之所有或意圖得財產上之不法利益，
    為其構成要件。又債務人於債之關係成立後，如有債務不履行之情形，在一般社
    會經驗上可能之原因甚多，縱令出於惡意而有遲延給付或不為給付之情事，苟無
    足以證明其債之關係發生時自始故意藉此從事財產犯罪之積極證據，仍不得僅以
    債信違反之積極客觀事態，推定債務人自始有詐欺取財之犯意。
三、本件訊據被告丁○○固不否認有向告訴人甲○○○購買珠寶並簽發支票給付價款
    ，而該支票屆期未兌現等事實，然堅詞否認有詐欺犯行，辯稱伊經營委託行，姊
    姊張美容經常向伊調借支票或現金，伊並長期將部份金錢存放在張美容處由張美
    容支付利息給伊，張美容除向伊調現周轉外，亦向伊父母、張美媛、兄嫂等親友
    借款，八十三年七月份張美容向伊借款一百多萬元，八十三年九月份時，張美容
    與親友間之資金往來並無任何異狀，伊與親友持有之張美容支票都是八十三年十
    二月才到期，而張美容於八十三年十一月因周轉不靈發生退票即不知去向，致使
    伊及親友不僅借予張美容之款項無法獲償，還要面對張美容之大批債權人，因此
    ，伊被拖累而周轉不靈，原先簽發予告訴人甲○○○之支票亦無法兌現。伊購買
    珠寶時尚有存款二十多萬元，退票後亦有委託律師與各債權人談緩期或打折清償
    ，但告訴人甲○○○不願意接受，伊確實有處理債務之誠意，並非蓄意詐欺，僅
    因當時之能力與告訴人甲○○○之要求差距甚遠，而無法處理。日前，伊又主動
    委託律師與告訴人甲○○○洽商，終於獲得告訴人甲○○○之體諒，以四十萬元
    達成和解，不料，告訴人甲○○○之女即告訴人乙○○又主張就伊所借之二十萬
    元並未和解。然而，八十三年十月二十日，是張美媛向告訴人甲○○○借款，並
    非伊向告訴人乙○○借款，但張美媛是持伊之支票借錢，因此伊方與告訴人甲○○○協議，並於簽訂和解書時自告訴人甲○○○手中取回該二十萬元之支票等語
    。
四、經查：被告丁○○在臺灣中小企業銀行忠孝分行之00000000000號支
    票存款帳戶內，八十三年九月、十月份均陸續有數萬元至數百萬元之款項存入一
    節，有本院函調及被告提出之臺灣中小企業銀行活期存款客戶異動資料附卷可稽
    ，足見被告所稱八十三年九月、十月間向告訴人甲○○○購買珠寶時尚有資力等
    語並未虛妄。其次，證人葉淑女即被告之大嫂及證人卓俊丞即張美容聘僱之員工
    亦到庭證稱被告與張美容的店較近，張美容如果急需要錢就去找被告周轉，張美
    容於八十三年時一星期兩、三次向被告借款，五、六十萬元的票據或現金二、三
    十萬元，被告有放一筆錢在張美容那邊，張美容員工八十三年十一月、十二月以
    後就領不到錢，被告是被張美容拖累等詞（見本院八十九年十一月二十八日、九
    十年一月五日訊問筆錄），是被告所稱因借款給張美容致周轉不靈等情亦足堪採
    信。而由上開說明可知，被告於八十三年九月、十月間向告訴人甲○○○購買珠
    寶時，仍有支付能力，僅因事後其姊張美容未清償借款，致無法償還購買珠寶之
    價款，而簽發之票據無法兌現，是被告於購買珠寶時，應無詐欺之犯意洵堪認定
    。況被告於支票退票後，曾主動商請律師與告訴人甲○○○洽談還款事宜，復為
    告訴人甲○○○所自承（見本院八十九年十一月二十八日訊問筆錄），被告嗣後
    並與告訴人甲○○○達成和解，有被告提出之和解書一份在卷足憑，益徵被告無
    詐欺之故意。至於告訴人甲○○○所陳述被告購買珠寶旋將之典當於丙○及告訴
    人乙○○所陳稱未與被告就借款達成和解等情，因丙○經本院屢次傳喚均未到庭
    作證，無法證明告訴人甲○○○所述為真正，而告訴人乙○○與被告間有無借款
    或有無達成和解，與本件公訴人起訴被告購買珠寶未償還涉犯詐欺罪之犯罪事實
    並無關係，均附此敘明。
五、綜上所述，本件並無任何證據證明被告有詐欺之行為，被告與告訴人間縱有債務
    遲延給付情事，要屬民事債務糾紛，自難以刑法詐欺罪相繩。此外，復查無其他
    積極證據足認被告有公訴人所指之犯行，不能證明被告犯罪，即應由本院為無罪
    判決之諭知。
六、至檢察官移送併辦部分（八十四年度偵字第二五六五八號案件），因被告起訴部
    分既受無罪判決，本院無從併案審理，應退由檢察官另行偵查，併予敘明。
據上論斷，應依刑事訴訟法第三百零一條第一項，判決如主文。
本案經檢察官簡逸薇到庭執行職務
中    華    民    國      九十        年      三      月    十六        日
                                      臺灣臺北地方法院刑事第八庭
                                          法  官  鄭佾瑩
右正本證明與原本無異。
如不服本判決，應於判決送達後十日內，向本院提出上訴狀。
                                          書記官  何適熹
中    華    民    國      九十        年     三       月    二十二     日


司法院資訊處製作；財團法人民間司法改革基金會備份。
